【裁判字號】    91,重訴,1115
【裁判日期】    920530
【裁判案由】    清償借款
【裁判全文】
臺灣高雄地方法院民事判決  九十一年重訴字第一一一五號
    原      告    華南商業銀行股份有限公司
    法定代理人    辛○○
    訴訟代理人    庚○○
                  甲○○
    被      告    壬○○
                  丙○○
                  己○○○
                  丁○○
                  癸○○○
    兼右三人共同
    複代理人      戊○○      .
    右四人共同
    訴訟代理人    乙○○      .
右當事人間請求清償借款事件，本院判決如左：
    主      文
被告應連帶給付原告新台幣肆仟萬元，及自民國八十四年十月三日起至清償日止，按
週年利率百分之十點九計算之利息，並自民國八十四年十一月四日起至清償日止，逾
期在六個月以內者，按上開利率百分之十，逾期超過六個月者，按上開利率百分之二
十計算之違約金。
訴訟費用由被告連帶負擔。
本判決於原告以新台幣壹仟佰拾肆萬元為被告供擔保後，得假執行。但被告己○○○、丁○○、癸○○○、戊○○如於假執行程序實施前，以新台幣肆仟萬元為原告
預供擔保，得免為假執行。
    事      實
甲、原告方面：
一、聲明：除假執行供擔保金額及附條件免為假執行之諭知外，如主文所示。
二、陳述略稱：訴外人郭信福邀被告壬○○、丙○○及訴外人柯保重為連帶保證人，
    於民國八十三年二月八日向高雄市小港區農會（下稱小港區農會）借用新台幣（
    下同）四千萬元，約定借款期限為八十三年二月八日起至八十六年二月八日止，
    到期前按月給付利息，到期後清償本金，如未按期給付利息，即喪失期限利益，
    全部債務視為到期，利息按小港區農會基本放款利率加週年利率百分之二點五，
    並隨該基本放款利率調整計算，如逾期清償，在六個月以內者，按上開利率百分
    之十，超過六個月者，按上開利率百分之二十計付違約金；嗣原告於九十年九月
    間受讓小港區農會對本件被告之上開債權。詎訴外人郭信福自八十四年十月三日
    起即未按期繳納利息，計尚欠如主文第一項所示之本息、違約金迄未清償，屢經
    催討均置之不理，而訴外人柯保重於八十六年五月十七日死亡，被告己○○○為
    其妻，被告丁○○、癸○○○、戊○○為其女，均為柯保重合法之繼承人，則被
    告壬○○、丙○○、己○○○、丁○○、癸○○○、戊○○既均為上開借款之連
    帶保證人，自應負連帶清償之責，為此依連帶保證及繼承之法律關係提起本件訴
    訟等語。
三、證據：提出借據、放款分戶帳卡、財政部九十年九月十四日台財融（三）字第○
    九○三○○○○九八號函、小港區農會基本放款利率變動表、柯保重戶籍謄本及
    戶口名簿謄本各一份、授信約定書三份為證。
乙、被告方面：
一、被告壬○○、丙○○部分：
    被告壬○○、丙○○均未於言詞辯論期日到場，亦未提出書狀作何聲明或陳述。
二、被告己○○○、丁○○、癸○○○、戊○○部分：
（一）聲明：駁回原告之訴，並願供擔保請准免為假執行。
（二）陳述略稱：不知道柯保重是否有簽章擔任本件借款之連帶保證人，柯保重可能
      不了解連帶保證之內容，沒有擔任連帶保證人之意思等語。
    理      由
一、本件被告壬○○、丙○○均未於言詞辯論期日到場，核無民事訴訟法第三百八十
    六條所列各款情形，爰依原告之聲請，由其一造辯論而為判決。
二、原告主張訴外人郭信福邀被告壬○○、丙○○為連帶保證人向小港區農會借款四
    千萬元後，因自八十四年十月三日起即未按期繳交利息，依約喪失期限利益，全
    部債務視為到期，尚欠如主文第一項所示之本息、違約金迄未清償，嗣原告於九
    十年九月間受讓小港區農會對本件被告之債權。另訴外人柯保重於八十六年五月
    十七日死亡，被告己○○○、丁○○、癸○○○、戊○○均為其合法繼承人之事
    實，為被告己○○○、丁○○、癸○○○、戊○○所不爭，並據原告提出借據、
    放款分戶帳卡、財政部九十年九月十四日台財融（三）字第○九○三○○○○九
    八號函、小港區農會基本放款利率變動表、柯保重戶籍謄本及戶口名簿謄本各一
    份、授信約定書三份為證，核屬相符，且被告丙○○已於相當時期受合法通知，
    惟並未到庭辯論，亦未提出書狀作何聲明或陳述，依民事訴訟法第二百八十條第
    三項之規定，視同自認，而被告壬○○經合法通知，未於言詞辯論期日到場，亦
    未提出書狀為何聲明或陳述，自堪信原告上開主張為真實。
三、至原告主張訴外人柯保重有擔任系爭借款之連帶保證人，被告己○○○、丁○○
    、癸○○○、戊○○應繼承訴外人柯保重之連帶保證債務等語，雖為被告己○○○、丁○○、癸○○○、戊○○所否認，並以不能確定是否柯保重有於系爭借貸
    契約上簽章、且柯保重無擔任連帶保證人之意等語置辯。惟查，原告上開主張，
    業經其提出借據、授信約定書等件為證，並經證人即系爭借款對保人員吳麗珠於
    本件準備程序期日到庭證稱：「（提示柯保重之授信約定書，是否由你對保？）
    應該是。」、「（當時對保時，有無查驗身份證？）通常我們要讓對方簽名之前
    一定要查驗身份證，確定是本人才請對方在授信約定書上簽名，本件是否有這麼
    做已經記不得了。但我都會按照上開程序來對保。」、「（提示借據，有無經手
    這份借據？）借據上的住址是我幫他寫上去的，柯保重在簽約定書時，同時簽這
    份借據。」、「（證人在對保時，柯保重是否對借據及授信約定書的內容有充分
    了解？）通常我們會口頭上對他說他簽這個是要當連帶保證人，他是否有看文件
    內容我不清楚。」等語（見本院九十一年十二月二十三日準備程序筆錄），且證
    人吳麗珠上述證詞不僅與一般金融放款業務流程相符，亦為被告己○○○、丁○○、癸○○○、戊○○所不爭執，足認訴外人柯保重在本件借據及授信約定書上
    簽名時，已知悉並同意擔任系爭借款之連帶保證人，被告己○○○、丁○○、癸○○○、戊○○辯稱其不能確定訴外人柯保重有無簽章，且訴外人柯保重簽章時
    可能不清楚連帶保證之內容云云，顯與事實不符，不足採信。
四、按稱保證者，謂當事人約定，一方於他方之債務人不履行債務時，由其代負履行
    責任之契約。保證債務，除契約另有訂定外，包含主債務之利息、違約金、損害
    賠償及其他從屬於主債務之負擔，民法第七百三十九條、第七百四十條分別定有
    明文。又保證債務之所謂連帶，係指保證人與主債務人負同一債務，對於債權人
    各負全部給付之責任而言。經查，訴外人郭信福為系爭借款之借用人，訴外人柯
    保重及被告丙○○、壬○○為其連帶保證人，訴外人郭信福未依約清償本息，尚
    欠原告如主文第一項所示之本息及違約金，且訴外人柯保重於八十六年五月十七
    日死亡，被告己○○○、丁○○、癸○○○、戊○○均為其合法繼承人，已如前
    述，從而原告依連帶保證及繼承之法律關係請求被告連帶給付四千萬元，及自八
    十四年十月三日起至清償日止，按週年利率百分之十點九計算之利息，並自八十
    四年十一月四日起至清償日止，逾期在六個月以內者，按上開利率百分之十，逾
    期超過六個月者，按上開利率百分之二十計算之違約金，即屬正當，應予准許。
五、原告與被告己○○○、丁○○、癸○○○、戊○○均陳明願供擔保請准宣告假執
    行或免為假執行，經核與規定相符，爰分別酌定相當之擔保金額予以宣告。
據上論結，本件原告之訴為有理由，依民事訴訟法第三百八十五條第一項前段、第八
十五條第二項、第三百九十條第二項、第三百九十二條，判決如主文。
中      華      民      國    九十二    年      五      月     三十     日
                                    臺灣高雄地方法院民事第二庭
~B審判長法官  楊富強
~B法      官  李昭彥
~B法      官  楊筑婷
右為正本係照原本作成
如對本判決上訴須於判決送達後二十日內向本院提出上訴狀
中      華      民      國    九十二    年      五      月     三十     日
~B法院書記官  胡淑芳


司法院資訊處製作；財團法人民間司法改革基金會備份。
